高雄高等行政法院判決
                                      110年度訴字第445號
                                 民國111年6月9日辯論終結
原      告  林育仙                                     
被      告  臺南市政府衛生局                           

代  表  人  許以霖              
訴訟代理人  蔡忠達              
            胡寶相              
            趙媛婷              
上列當事人間考績事件，原告不服公務人員保障暨培訓委員會中
華民國110年9月28日110公審決字第000581號復審決定，提起行
政訴訟，本院判決如下︰
    主  文
一、原告之訴駁回。
二、訴訟費用由原告負擔。
    事實及理由
一、爭訟概要：
　　緣原告係臺南市○○區衛生所（下稱後壁衛生所）師（三）級
    護理師。經被告於民國110年5月10日以南市衛人字第110007
    3444號考績（成）通知書，核布其109年年終考績考列乙等
    （下稱原處分）。原告不服，提起復審，遭復審決定駁回，
    遂提起本件行政訴訟。
二、原告起訴主張及聲明︰
  ㈠主張要旨︰
  ⒈年終考績應以平時考核為依據，平時考核就受考人工作、操
    行、學識、才能行之。後壁衛生所編制含所長共7人，其中2
    人於109年4月、9月退休、離職，直至109年10月、11月始增
    補新人。109年度之全年期間，原告辦理自身及代理業務盡
    心盡力，更協助衛生所取得業務考評競賽獎項，年終考績卻
    僅列為乙等。反觀2位新進同仁，於10月、11月始到職，對
    本所業務付出皆不及原告，年終考績卻列為甲等，顯不具合
    理性。
  ⒉原告109年承辦業務，獲被告業務考評心健科分組第一名，因
    而取得小功1次、嘉獎4支，年終考績理應考列為甲等，被告
    卻稱應於獎懲發布年度即110年，始採計列入，顯不合理。
  ㈡聲明︰復審決定及原處分均撤銷。
三、被告答辯及聲明︰
  ㈠答辯要旨︰
  ⒈原告109年1月至4月、同年5月至8月公務人員平時成績考核紀
    錄表記載，A級有2項次、B級有8項次、C級有2項次，經所長
    給予「尚可」「資淺者不要為了迎合資深者的意見而欠缺該
    有的思考與判斷」之綜合考評，可見表現尚有更進步空間。
    案經後壁衛生所所長，依其平時成績考核紀錄，綜合擬評為
    79分，遞經被告考績委員會初核、覆核均維持79分，評定其
    109年年終考績為乙等，於法無不合。
  ⒉依銓敘部97年4月2日部特一字第0972926435號函（下稱97年4
    月2日函），權責機關獎懲令核定發布時生效，不以功過事
    實發生之年度為準。原告取得獎勵至110年始經核定，依上
    開函釋辦理，應納入110年度年終考績分數評定之依據，而
    非109年度，故於109年度並無獎勵可供加分。又原告所指從
    其他機關調任過來之2位新進同仁，原任職單位之考評也要
    列入成績，符合整個年度之平時考核成績。
　㈡聲明︰原告之訴駁回。
四、本案爭點︰
　　被告以原處分核定原告109年年終考績考列乙等，有無違誤
    ？
五、本院的判斷︰
  ㈠前提事實︰
　　如爭訟概要欄所載等情，業經兩造分別陳述在卷，並有被告
    110年1月26日110年度第1次考績委員會會議紀錄、原告109
    年1月1日至4月30日平時成績考核紀錄表、原告109年5月1日
    至8月31日平時成績考核紀錄表、原告109年公務人員考績表
    、原處分、復審決定書附本院卷為證，可信為真實。
  ㈡被告以原處分核定原告109年年終考績（79分）考列乙等，並
    無違誤：
  ⒈應適用的法令︰
  ⑴醫事人員人事條例
　①第2條第1項：「本條例所稱醫事人員，指依法領有專門職業
    證書之……護理師……，並擔任公立醫療機構、政府機關或
    公立學校(以下簡稱各機關)組織法規所定醫事職務之人員。
    」 
  ②第13條：「醫事人員考績獎懲，除本俸、年功俸之晉級以醫
    事職務級別為準外，餘均適用公務人員考績法規定。」
  ⑵公務人員考績法(下稱考績法)
  ①第3條規定：「公務人員考績區分如左：一、年終考績：係指
    各官等人員，於每年年終考核其當年1至12月任職期間之成
    績。……」
  ②第5條第1項：「年終考績應以平時考核為依據。平時考核就
    其工作、操行、學識、才能行之。」
  ③第6條第1項、第3項：「(第1項)年終考績以100分為滿分，分
    甲、乙、丙、丁4等，各等分數如左：甲等：80分以上。乙
    等：70分以上，不滿80分。丙等：60分以上，不滿70分。丁
    等：不滿60分。(第3項)除本法另有規定者外，受考人在考
    績年度內，非有左列情形之一者，不得考列丁等：……。」
  ④第12條第1項第1款：「各機關辦理公務人員平時考核及專案
    考績，分別依左列規定：一、平時考核：獎勵分嘉獎、記功
    、記大功；懲處分申誡、記過、記大過。於年終考績時，併
    計成績增減總分。平時考核獎懲得互相抵銷，無獎懲抵銷而
    累積達2大過者，年終考績應列丁等。」
  ⑤第13條：「平時成績紀錄及獎懲，應為考績評定分數之重要
    依據。平時考核之功過，除依前條規定抵銷或免職者外，曾
    記2大功人員，考績不得列乙等以下；曾記1大功人員，考績
    不得列丙等以下；曾記一大過人員，考績不得列乙等以上。
    」
  ⑥第14條第1項前段：「各機關對於公務人員之考績，應由主管
    人員就考績表項目評擬，遞送考績委員會初核，機關長官覆
    核，經由主管機關或授權之所屬機關核定，送銓敘部銓敘審
    定。」
  ⑶公務人員考績法施行細則(下稱考績法施行細則)
  ①第2條第2項：「……公務人員調任現職……除12月2日以後由其他
    機關調任現職者，由原任職機關以原職務辦理考績外，於年
    終最後任職機關參加考績時，應由考績機關向受考人原任職
    機關，調取平時考核紀錄及其他相關資料，評定成績。」
  ②第3條第1項：「公務人員年終考績，綜合其工作、操行、學
    識、才能4項予以評分。其中工作占考績分數百分之65；操
    行占考績分數百分之15；學識及才能各占考績分數百分之10
    。」
  ③第4條第1、3項：「(第1項)公務人員年終考績，應就考績表
    按項目評分，除本法及本細則另有規定應從其規定者外，須
    受考人在考績年度內具有下列特殊條件各目之一或一般條件
    二目以上之具體事蹟，始得評列甲等：一、特殊條件：……二
    、一般條件：……（五）負責盡職，承辦業務均能於限期內完
    成，績效良好，有具體事蹟者。（六）全年無遲到、早退或
    曠職紀錄，且事、病假合計未超過5日者。……(第3項)公務人
    員在考績年度內，有下列情事之一，不得考列甲等：……。」
  ④第16條：「(第1項)公務人員平時考核獎懲，應併入年終考績
    增減分數。嘉獎或申誡一次者，考績時增減其分數1分……。
    」
  ⒉按公務人員經評定年終考績考列乙等，較之考列甲等者，顯
    然受有少半個月俸給總額獎金之法律上不利益（參照考績法
    第7條第1項規定），且喪失二年可取得同官等高一職等任用
    資格（考績法第11條第1項規定）及延緩受升官等訓練機會
    之法律上不利益（公務人員任用法第17條項規定），具有處
    分性，應許受處分人提起撤銷訴訟以資救濟（109年度高等
    行政法院法律座談會提案討論結果參照）。
  ⒊綜合上開醫事人員人事條例、考績法及其施行細則之規定意
    旨，可知醫事人員、公務人員之年終考績，分數達70分以上
    ，不滿80分者，即應考列乙等；而該分數之評擬，應以其平
    時成績考核紀錄為依據，按工作、操行、學識、才能等項目
    ，併計其獎懲次數增減之分數後，予以綜合評分。針對考績
    評定是否以及在何等範圍內得受司法權之審查，我國學說與
    實務向來採權力分立原則下之功能法觀點，認為由於考績評
    定涉及高度屬人性之評價，且因需長時間之行為觀察，始得
    以形成印象，故應由與受考人在職務執行上最具緊密關連性
    之單位主管或是機關首長進行考核，始屬功能最適。反之，
    法院在組織、權限及功能上，因事實上無法長時間觀察受考
    人，進而對其工作表現及態度產生評價性之觀感與印象，自
    難代替行政機關而自為決定，亦難以重建判斷情境，完全掌
    握機關首長之思維脈絡以及評價基準。類此考評工作，因具
    高度屬人性，承認行政機關就此等事項之決定，有判斷餘地
    ，對其判斷採取較低之審查密度，僅於行政機關之判斷有恣
    意濫用及其他違法情事時，得予撤銷或變更，其可資審查之
    情形包括：1.行政機關所為之判斷，是否出於錯誤之事實認
    定或不完全之資訊。2.法律概念涉及事實關係時，其涵攝有
    無明顯錯誤。3.對法律概念之解釋有無明顯違背解釋法則或
    牴觸既存之上位規範。4.行政機關之判斷，是否有違一般公
    認之價值判斷標準。5.行政機關之判斷，是否出於與事物無
    關之考量，亦即違反不當連結之禁止。6.行政機關之判斷，
    是否違反法定之正當程序。7.作成判斷之行政機關，其組織
    是否合法且有判斷之權限。8.行政機關之判斷，是否違反相
    關法治國家應遵守之原理原則，如平等原則、公益原則等（
    司法院釋字第382號、第462號、第553號解釋理由參照）。
  ⒋經查，原告係任職後壁衛生所護理師之醫事人員，於109年1
    月1日至4月30日之平時考核成績，各考核項目之考核紀錄等
    級，除服務態度、品德操守為A外，多數均為B、C級，且考
    核紀錄表之單位主管綜合考評及具體建議事項欄記載：「尚
    可」；另於109年5月1日至8月31日之平時考核成績，各考核
    項目之考核紀錄等級，則均為B、C級，考核紀錄表之單位主
    管綜合考評及具體建議事項欄則記載：「資淺者不要為了迎
    合資深者的意見而欠缺該有的思考與判斷」等語，此有公務
    人員平時成績考核紀錄表2份(本院卷第131-132、133-134頁
    )在卷可證，足見主管人員於上開平時考核，雖大致肯定原
    告之平時工作表現，惟仍保留有尚待精進空間之具體評價。
    又依原告之公務人員考績表(本院卷第135頁)所示，平時考
    核獎懲欄位記載為0，自無須依考績法施行細則第16條第1項
    規定依其獎懲次數增減分數併計平時考成績。而原告雖具有
    考績法施行細則第4條第1項第2款第5、6目得評列甲等一般
    條件之具體事蹟，經被告陳明在卷（本院卷第127頁筆錄)，
    然該條文係規定「得」評列甲等之事由，而非「應」評列為
    甲等，亦即上開事蹟僅足以作為評定成績超過80分考列甲等
    之評分基礎，而非當然列為甲等。是以，原告之直屬上級長
    官以原告實際上班期間平時成績考核紀錄為依據，按公務人
    員考績表所列工作、操行、學識、才能等項細目之考核內容
    ，參酌原告並無考績法第13條所訂「記2大功人員，考績不
    得列乙等以下」之情形；復無考績法第12條第1項第1款所列
    丁等之條件，而以前開事由綜合評擬為乙等（79分），經考
    績委員會、機關首長為相同評分之初核、覆核，合於考績法
    之評定程序，亦無任何法定程序上之瑕疵或對事實認定之違
    誤，且未有不遵守一般公認價值判斷之標準或與事件無關之
    考慮，復未違反行政法之原理原則等情事，自難謂為違法。
  ⒌原告雖主張於109年因承辦業務獲心健科分組考評第一名等各
    項優良事蹟，獲得小功1次、嘉獎4支，被告卻未於當年度之
    年終考績採計加分，顯有違誤云云。惟查，依考績法施行細
    則第16條第1項規定意旨，公務人員平時考核之獎懲，固應
    併入年終考績增減分數。惟平時考核獎懲案之提出、作成 
    ，須經一定行政程序之時間耗費，可能在獎懲事實發生年度
    結束後，甚至在考績作成後，始核定生效，而無法及時列入
    當年度考評。經核考績法之中央主管機關銓敘部97年4月2日
    函：「然按公務人員獎懲案件之生效日期與獎懲事實非為同
    一年度者，其平時考核增減分數之計算，仍應以獎懲案件發
    布生效之考績年度為準」意旨，兼顧獎懲作成之時間差及考
    績之公平性，核與考績法施行細則第16條第1項規定意旨無
    違，被告予以援用，並無不合。經查，原告因109年度承辦
    業務之平時考核獲獎，共獲記功1次、嘉獎4次，惟核定日期
    均係110年3月19日，有原告在職期間獎懲明細表在卷可證（
    復審卷第61頁）。是以，原告所獲獎勵，於109年尚未核定
    生效，則有關平時考核增減分數自不得列入該年度年終考績
    計算。原告此部主張，尚無可採。
  ⒍原告又主張其於109年之全年度期間，為機關付出全部心力，
    年終遭考列乙等，反觀2位於10月、11月新到任同仁，僅為
    機關付出數月，卻獲考列甲等，顯不具合理性云云。惟查，
    被告係依原告之平時考核為依據，按公務人員考績表所列工
    作、操行、學識、才能等項細目之考核內容，併計其平時考
    核獎懲次數所增減之分數後，據以評定其年終考績等次為79
    分，已如前述。是以，於考績評定程序中，縱有就原告與其
    他同官等同仁為考績之比較，亦係以上開項目為評定考績良
    劣之比較基礎，而非以員工到職期間長短。況依考績法施行
    細則第2條第2項意旨，在12月2日以前由其他機關調任現職
    者，應向其原任職機關調取平時考核紀錄及其他相關資料，
    綜合評定成績。亦即調任者在原任職機關服務期間之平時考
    核紀錄，亦屬全年度工作考核之一部分，亦應列入年終考績
    之評定基礎，始符合公平。倘依原告主張對調任現職之2位
    同仁，僅列計到任新職後2、3個月服務期間之平時考核紀錄
    ，而不採計原任職機關服務期間之成績，無視渠等長達9、1
    0個月期間對原任職機關之工作付出及長官評價，則更不公
    平，且有違反考績法第3條第1款明訂年終考績係考核當年1
    至12月任職期間成績之意旨。原告執意比較其與新進同仁在
    當年度為被告機關付出心力及任職期間多寡，所為原處分不
    合理且有違法之主張，容有誤會，並無可採。
  ㈢綜上所述，原告之主張，均無可採。被告所為原處分並無違
    誤，復審決定遞予維持，亦無不合。原告訴請撤銷原處分及
    復審決定，為無理由，應予駁回。又本件判決基礎已臻明確
    ，兩造其餘攻擊防禦方法及訴訟資料，經本院斟酌後，核與
    判決結果不生影響，並無逐一論述之必要，併此說明。
六、結論︰原告之訴為無理由。　
中　　華　　民　　國　　111　　年　　 6　　月　　30   日
            高雄高等行政法院第三庭
                        審判長法官　蘇　秋　津
                              法官　黃　堯　讚
                              法官　孫　奇　芳
以上正本係照原本作成。
一、如不服本判決，應於送達後20日內，向本院提出上訴狀，其
    未表明上訴理由者，應於提出上訴後20日內向本院補提理由
    書（均須按他造人數附繕本）。未表明上訴理由者，逕以裁
    定駁回。
二、上訴時應委任律師為訴訟代理人，並提出委任書。（行政訴
    訟法第241條之1第1項前段）
三、但符合下列情形者，得例外不委任律師為訴訟代理人。（同
    條第1項但書、第2項）
得不委任律師為訴訟代理人之情形 所  需  要  件 （一）符合右列情形之一者，得不委任律師為訴訟代理人　 1.上訴人或其法定代理人具備律師資格或為教育部審定合格之大學或獨立學院公法學教授、副教授者。 2.稅務行政事件，上訴人或其法定代理人具備會計師資格者。 3.專利行政事件，上訴人或其法定代理人具備專利師資格或依法得為專利代理人者。 （二）非律師具有右列情形之一，經最高行政法院認為適當者，亦得為上訴審訴訟代理人 1.上訴人之配偶、三親等內之血親、二親等內之姻親具備律師資格者。 2.稅務行政事件，具備會計師資格者。 3.專利行政事件，具備專利師資格或依法得為專利代理人者。 4.上訴人為公法人、中央或地方機關、公法上之非法人團體時，其所屬專任人員辦理法制、法務、訴願業務或與訴訟事件相關業務者。 是否符合（一）、（二）之情形，而得為強制律師代理之例外，上訴人應於提起上訴或委任時釋明之，並提出（二）所示關係之釋明文書影本及委任書。  
中　　華　　民　　國　　111 　年　　6 　　月　　30　　日
                              書記官　宋鑠瑾